【裁判字號】    90,易,1888
【裁判日期】    900627
【裁判案由】    贓物
【裁判全文】
臺灣臺中地方法院刑事判決                          九十年度易字第一八八八號
    公  訴  人  台灣台中地方法院檢察署檢察官
    被      告  丁○○
右列被告因贓物案件，經檢察官提起公訴（九十年度偵緝字第二一六號），本院判決
如左：
    主  文
丁○○收受贓物，處有期徒刑參月，如易科罰金，以參佰元折算壹日；又故買贓物，
處有期徒刑肆月，如易科罰金，以參佰元折算壹日，應執行有期徒刑伍月，如易科罰
金，以參佰元折算壹日。
    事  實
一、丁○○（綽號叔仔）明知邱銘遠之身分證係屬來源不明之贓物（該邱銘遠之身分
    證原為邱銘遠所有，係某不詳姓名年籍之人，於民國（下同）八十八年九月六日
    凌晨二時許，在台中市○○路與文心路交岔口附近，持槍強盜邱銘遠背包所得之
    贓物），竟於八十八、九年間，自不詳姓名年籍之人處收受邱銘遠之身分證，交
    給丙○○（所涉偽造文書部分業經判刑確定）以邱銘遠之名義代為承租台中市○○街一０一號之房屋居住，嗣丙○○自知因毒品案遭通緝，遂於八十九年四月初
    ，在台中市○○街一０一號丁○○之租住處，以新台幣（下同）三千元之代價，
    向丁○○購買上開邱明遠之身分證，並於八十九年八月七日下午二十二時許，在
    台中縣警察局霧峰分局接受訊問時，出示邱銘遠之身分證並偽造邱銘遠之簽名於
    偵訊筆錄上。丙○○偽造文書之犯行嗣為警查獲，並進而查獲丁○○上開收受贓
    物之犯行。另丁○○明知倫飛ＴWINHEAD牌筆記型電腦（型號EFIO-5070PTG，序
    號SYＺ000000000號）一部係屬來源不明之贓物（該筆記型電腦原為倫飛電腦公司
    高雄分公司工程師甲○○所有，係某不詳姓名年籍之人，於八十九年十月二十一
    日十六時三十分，在台南市○○路○段與大學路交岔口，破壞甲○○所有車號Ｙ
    Ｈ─七九九八自用小客車，竊走置於車內之三部筆記型電腦中之一部），竟於八
    十九年十月底，以不詳之低價，向不詳姓名年籍之人購買；後於八十九年十一月
    五日，丁○○持該部電腦至同一棟大樓（台中市北屯區○○○路○段一四六號）
    七樓鄰居乙○○處灌電腦軟體時，因丁○○犯毒品案遭通緝，警方適於該處將丁○○緝獲，該部電腦遂留置於不知情之乙○○處。乙○○於同年月中旬將該部電
   腦借予亦不知情之友人丁月媚使用，丁月媚復於同年月二十一日交付該部電腦予
    不知情之友人之子嚴禹同去裝設網際網路，嚴禹同於同年月二十二日持該部電腦
    至台中市○○路三六六號八樓倫飛電腦公司台中分公司灌驅動程式時，因甲○○
    已將失竊之三部電腦之序號輸入倫飛電腦公司之維修系統之失竊檔案，致為倫飛
    電腦公司人員發現該部電腦為公司失竊之電腦，而報警處理，嗣循線查知上情。
二、案經台中縣警察局霧峰分局報告及台中市警察局移送臺灣臺中地方法院檢察署檢
    察官偵查起訴。
    理  由
一、訊據被告丁○○矢口否認涉有前揭贓物犯行，辯稱：其只知道丙○○有以邱銘遠
    之名義承租台中市○○街一０一號之房屋居住之事實，但未經手過邱銘遠之身分
    證，其亦不知丙○○為什麼要說是以三千元之代價，向其買受的。另倫飛Ｔ
    WINHEAD牌筆記型電腦（型號EFIO-5070PTG，序號SYＺ000000000號）一部確係伊
    向朋友戊○○以三萬五千多元購得，然並不知道該部電腦為贓物等語。惟查被告
    確有在台中市○○街一０一號租住處，以三千元之代價，將邱明遠之身分證售賣
    給丙○○業據證人丙○○，於本院審理中結證在卷，核與丙○○於警訊及偵訊中
    均證稱「我係用新台幣三千元之代價，於民國八十九年四月初，在綽號〈叔仔〉
    之租賃處台中市○○街一０一號向他購買的」相符，而邱銘遠之身分證係邱銘遠
    於八十八年九月六日凌晨二時許，在台中市○○路與文心路交岔口附近，被某不
    詳姓名年籍之人強盜一情，有邱銘遠之警訊筆錄附卷可稽，身分證又屬本人所有
    ，僅供本人持有證明身分之用，他人既不應持有邱銘遠之身分證，更不能轉讓邱
    銘遠之身分證，故被告自某不詳姓名年籍之人手中受讓邱銘遠之身分證時，顯已
    知該邱銘遠之身分證係屬來源不明之贓物，故被告收受贓物之犯行已臻明確。次
    查甲○○所有之倫飛ＴWINHEAD牌筆記型電腦（型號EFIO-5070PTG，序號SＺ00000
     00000號）一部，係於八十九年十月二十一日十六時三十分，在台南市○○路○
    段與大學路交岔口失竊之贓物，有甲○○之警訊筆錄、扣押證明筆錄、贓物認領
    保管收據附卷可稽，而該部電腦係被告於八十九年十一月五日，拿到乙○○台中
    市北屯區○○○路○段一四六號七樓住處，並留置於該處，亦據證人於本院審理
    中到庭結證屬實，被告雖辯稱該電腦係向戊○○購得，然查：證人戊○○並不懂
    電腦亦未賣電腦給被告，戊○○亦於本院審理中到庭證陳在卷，而戊○○於被告
    在八十九年十一月五日，拿到乙○○台中市北屯區○○○路○段一四六號七樓住
    處，並留置於該處時，則係因毒品案經警緝獲而移送執行觀察勒戒中，此亦有人
    犯在監所最新資料報表二份在卷可查，戊○○應無可能在乙○○住處，而核被告
    既懂電腦，自然知道購買電腦時    ，為擔保來源之正當性，一般人必會至電腦
    公司或電腦商店購買，且為日後電腦維修等後續服務，必須取得原廠證明書或其
    他證明文件，以免購得來路不明之電腦，此為眾所週知之理。本件被告既稱該部
    電腦係正常購買所取得，被告買賣既未立據，電腦復無任何原廠證明文件，而該
    部電腦則係甫於十五天前遭竊之贓物，則本件被告於非一般買賣電腦之場所，向
    某姓名年籍不詳之人，購買未附任何原廠證明書之來路不明之電腦，顯然被告於
    購買該部電腦之時，已知該部電腦係屬贓物。被告明知該部電腦係屬贓物，而仍
    向某姓名年籍不詳之人購買，其故買贓物之犯行，亦堪予認定。
二、核被告上開所為係犯刑法第三百四十九條第一項收受贓物及同條第二項故買贓物
    之罪，二罪犯意各別，罪名不同，應分論併罰。爰審酌被告犯罪之動機、目的、
    手段，犯罪所生之危害、犯罪後之態度等一切情狀，量處如主文所示之刑，並諭
    知易科罰金之折算標準，及定其應執行之刑。（本件被告係於八十九年十月底，
    犯刑法第三百四十九條第二項之故買贓物罪，其法定最重本刑為五年以下有期徒
    刑，依修正前刑法第四十一條規定：犯最重本刑為三年以下有期徒刑以下之刑之
    罪，而受六月以下有期徒刑或拘役之宣告，因身體、教育、職業或家庭之關係，
    執行顯有困難者，得以一元以上三元以下折算一日，易科罰金。本不得宣告易科
    罰金，惟查上開刑法第四十一條，業經立法院修正並經總統於九十年一月十日公
    布，於同月十二日生效，依修正後之刑法第四十一條第一項規定：犯最重本刑為
    五年以下有期徒刑之罪，而受六個月以下有期徒刑或拘役之宣告者，得予以宣告
    易科罰金。另依刑法第二條第一項前段之規定：行為後法律有變更者，適用裁判
    時之法律，但裁判前之法律有利於行為人者，適用最有利於行為人之法律。係採
    從新及從輕主義。本件依上開修正後之刑法第四十一條第一項前段，及刑法第二
    條第一項前段之規定，自應依法併予宣告得易科罰金，及其易科罰金之折算標準
    ，爰併予宣告之，並此敘明。）
據上論斷，應依刑事訴訟法第二百九十九條第一項前段，刑法第二條第一項前段、第
三百四十九條第一項、第二項、修正後第四十一條第一項前段、第五十一條第五款，
罰金罰鍰提高標準條例第一條前段、第二條，判決如主文。
中      華      民      國      九十      年      六      月  二十七    日
                                臺灣臺中地方法院刑事第二庭
                                        法  官  柯  崑  輝
右正本證明與原本無異。
如不服本判決，應於送達後十日內向本院提出上訴狀（須附繕本），上訴於台灣高等
法院台中分院。
                                        書記官
中      華      民      國      九十      年      六      月  二十七    日
附錄論罪科刑法條
刑法第三百四十九條
收受贓物者，處三年以下有期徒刑、拘役或五百元以下罰金。
搬運、寄藏、故買贓物或為牙保者，處五年以下有期徒刑、拘役或科或併科一千元以
下罰金。
因贓物變得之財物，以贓物論。


司法院資訊處製作；財團法人民間司法改革基金會備份。
